臺灣士林地方法院刑事裁定
111年度撤緩字第72號
聲  請  人  臺灣士林地方檢察署檢察官
受  刑  人  潘緣  



上列聲請人因受刑人違反毒品危害防制條例案件（臺灣臺北地方
法院107年度訴字第647號），聲請撤銷緩刑之宣告（111年度執
聲字第363號），本院裁定如下：
    主  文
潘緣之緩刑宣告撤銷。
    理  由
一、聲請意旨略以：受刑人潘緣因犯毒品危害防制條例案件，經
    臺灣臺北地方法院於民國107年11月29日以107年度訴字第64
    7號判決判處有期徒刑2年，緩刑5年，緩刑期間付保護管束
    ，並應向公庫支付新臺幣（下同）15萬元，及向指定之政府
    機關、政府機構、行政法人、社區或其他符合公益目的之機
    構或團體提供240小時之義務勞務，於107年12月25日確定在
    案。查受刑人未於檢察官指定期間內完成義務勞務，且自11
    0年12月28日至111年4月，均未依規定向觀護人報到。核受
    刑人所為，已合於刑法第75條之1第1項第4款及保安處分執
    行法第74條之2第2、4款所定得撤銷緩刑宣告之原因，爰依
    刑事訴訟法第476條及保安處分執行法第74條之3規定聲請撤
    銷等語。
二、按緩刑之宣告應撤銷者，由受刑人所在地或其最後住所地之
    地方法院檢察官聲請該法院裁定之，刑事訴訟法第476條定
    有明文。次按受保護管束人在保護管束期間內，應服從檢察
    官及執行保護管束者之命令；對於身體健康、生活情況及工
    作環境等，每月至少向執行保護管束者報告一次，保安處分
    執行法第74條之2第2 款、第4款各定有明文；又受保護管束
    人違反該法第74條之2各款情形之一，情節重大者，檢察官
    得聲請撤銷保護管束或緩刑之宣告，亦為同法第74條之3第1
    項所明定。觀諸該法第74條之3 之立法理由：「因緩刑或假
    釋中交付保護管束，目的在藉此保安處分之執行，監督受刑
    人緩刑或假釋中之行狀與輔導其適應社會生活，期能繼續保
    持善行，以達教化或治療之目的。倘緩刑或假釋中受保護管
    束人違反前條規定應遵守之事項，其情節重大者，而不能達
    其教化或治療之目的，足見保護管束處分已不能收效，得為
    刑法第92條第2 項及第93條第3 項撤銷保護管束或緩刑之宣
    告或假釋之事由，檢察官及典獄長應聲請撤銷，爰增訂本條
    。」，由此可知，撤銷保護管束或緩刑之事由，係以受刑人
    違反保護管束應遵守之事項，情節重大，已不能達其教化之
    目的，該保護管束處分已不能收效，為聲請撤銷緩刑之要件
    。至緩刑宣告是否得撤銷，除須符合前揭法定要件外，並採
    裁量撤銷主義，賦予法院撤銷與否之權限，特於保安處分執
    行法第74條之3第1項規定實質要件為「足認原宣告之緩刑難
    收其預期效果，而有執行刑罰之必要」，供作審認之標準。
    亦即於上揭「得」撤銷緩刑之情形，法官應依職權本於合目
    的性之裁量，妥適審酌被告所犯前後數罪間，關於法益侵害
    之性質、再犯之原因、違反法規範之情節是否重大、被告主
    觀犯意所顯現之惡性及其反社會性等情，是否已使前案原為
    促使惡性輕微之被告或偶發犯、初犯改過自新而宣告之緩刑
    ，已難收其預期之效果，而確有執行刑罰之必要。復按受緩
    刑之宣告，而有違反刑法第74條第2項第1款至第8款所定負
    擔情節重大者，足認原宣告之緩刑難收其預期效果，而有執
    行刑罰之必要者，得撤銷其宣告，刑法第75條之1第1 項第4
    款定有明文。且依該條款所謂「情節重大」，係指：受判決
    人顯有履行負擔之可能，而隱匿或處分其財產、故意不履行
    、無正當事由拒絕履行或顯有逃匿之虞等情事而言；本條採
    用裁量撤銷主義，賦與法院撤銷與否之權限，特於第1 項規
    定實質要件為「足認原宣告之緩刑難收其預期效果，而有執
    行刑罰之必要」，供作審認之標準。準此，受刑人縱有違反
    緩刑期內應遵守之事項，仍需違反「情節重大」，且足認原
    宣告之緩刑難收其預期效果，而有執行刑罰之必要者，始得
    撤銷其緩刑宣告。
三、經查：
（一）受刑人因違反毒品危害防制條例案件，經臺灣臺北地方法
　　院於107年11月29日以107年度訴字第647號判決判處應執行
    有期徒刑2年，緩刑5年，緩刑期間付保護管束，並應向公庫
    支付15萬元，及向指定之政府機關、政府機構、行政法人、
    社區或其他符合公益目的之機構或團體提供240小時之義務
    勞務，並於107年12月25日確定，緩刑期間至112年12月24日
    止，有上開判決書及臺灣高等法院被告前案紀錄表各1份在
    卷可考，先堪認定。
（二）受刑人於上開判決確定後，經臺灣士林地方檢察署（下稱
    士林地檢署）檢察官指定應於107年12月25日起至109年9月2
    4日止，履行前揭240小時之義務勞務，並於108年3月19日當
    庭向受刑人告知上述履行事項，另併告以緩刑期間付保護管
    束、應遵守保安處分執行法第74條之2所規定事項，暨緩刑
    相關法律規定與撤銷之法律效果等節，有該署執行附條件緩
    刑案件通知書、執行筆錄、附條件緩刑義務勞務人應行注意
    事項具結書各1份在卷可參。受刑人固曾於108年5月2日與執
    行保護管束之觀護人聯繫，說明其因流產大量出血，需請假
    一個月，待身體好轉後會至機構執行義務勞務，然此後士林
    地檢署於108年12月9日、109年5月6日二度以發函方式告誡
    受刑人應於檢察官指定期間內完成義務勞務等情，有士林地
    檢署觀護輔導紀要1份、告誡函與送達證書各2份在卷可稽，
    即徵受刑人所稱休養一個月後將主動前往指定機構執行義務
    勞務一情，應無具體落實。又受刑人在檢察官上述指定期間
    內未有履行任何義務勞務時數，而於109年7月30日，以其早
    前進行舒眠手術，術後有角膜炎併眼球乾燥之情況，檢附醫
    院診斷書向士林地檢署請求將履行義務勞務之期間予以延長
    ，經士林地檢署檢察官考量後同意延長1年，受刑人履行期
    限延至110年9月24日等情，有受刑人之聲請書、受刑人提出
    之診斷證明書及士林地檢署觀護人室109年7月30日延長執行
    勞務義務時間之簽呈各1份存卷為憑。然而，受刑人依舊未
    有任何時數之履行，惟於110年9月16日，陳稱自身因季節與
    生心理之因素無法出門，向士林地檢署請求將履行義務勞務
    之期間予以延長，本次士林地檢署檢察官則考量新冠肺炎疫
    情及降低人員染疫，又准予延長6個月，受刑人履行期間期
    間延至111年3月24日止，有受刑人之陳報書狀、士林地檢署
    觀護人室110年9月16日延長執行勞務義務時間之簽呈各1份
    在卷可參。
（三）換言之，檢察官已考量受刑人履行義務勞務有所困難，將
    原指定履行期間自1年9月一再延長，最終受刑人履行期間長
    達3年3月，然受刑人迄至111年3月24日為止，仍未履行任何
    義務勞務時數，此有士林地檢署辦理社會勞動暨社區處遇義
    務勞務工作日誌1份存卷可佐。此外，受刑人於緩刑期間付
    保護管束，其於110年12月21日向執行保護管束之觀護人報
    到時，經觀護人當面告知下次報到時間為110年12月28日，
    惟於110年12月28日當日，受刑人並未報到，嗣經士林地檢
    署數次發函告誡受刑人應於指定日期報到，但受刑人於各次
    函文所指定之111年1月25日、2月22日、3月22日、4月19日
    、5月17日，均未按期至士林地檢署向觀護人報到及接受採
    尿受驗等情，有士林地檢署執行保護管束情況約談報告表、
    受保護管束人離開受保護管束地聲請表（受刑人於110年8月
    3日向士林地檢署聲請其需離開受保護管束地，但仍表示公
    文寄其戶籍地，是上開告誡函文仍依受刑人指定均寄送其戶
    籍地址）各1份、告誡函5份、送達證書7份附卷可參。
（四）本院審酌受刑人既已知悉應負擔上揭義務勞務及未於指定
　　期間內完成義務勞務之法律效果，亦知應於保護管束期間遵
    守保安處分執行法第74條之2 所規定事項，檢察官亦體諒受
    刑人無法於原指定期間內履行義務勞務時數，已一再延長履
    行期間，惜受刑人未能珍惜機會，至111年3月24日為止，竟
    未為任何時數之履行，且自111年12月28日起，未遵期向執
    行保護管束之觀護人報到及定期驗尿，經士林地檢署以發函
    方式再三告誡後，仍置之不理。可見，受刑人不但無正當理
    由而未履行義務勞務，亦無服從檢察官或執行保護管束者之
    執行命令之誠意，其漠視法院給予其緩刑處遇之輕率態度，
    已彰顯其主觀上之法敵對意識與反社會性，是倘受刑人未依
    前揭判決之緩刑條件履行，卻仍可持續受緩刑之利益，顯違
    一般大眾法律情感。依上說明，已徵受刑人不僅違反刑法第
    74條第2項第5款所定負擔情節重大，且違反檢察官或執行保
    護管束者之執行命令情節重大，堪認受刑人未因緩刑之寬典
    而知所警惕，上開判決所考量為使被告回饋社會，以贖前愆
    之緩刑目的，現已無從達成，而可認原宣告之緩刑難收其預
    期效果，確有執行刑罰之必要。是以，本件聲請合於刑法第
    75條之1第1項第4款、保安處分執行法第74條之3第1項等規
    定，故聲請人之上開聲請為有理由，應予准許。
四、依刑事訴訟法第476條，保安處分執行法第74條之3第1項，
    刑法第75條之1第1項第4款，裁定如主文。
中　　華　　民　　國　　111 　年　　5 　　月　　31　　日
                  刑事第三庭　　法  官  李東益
以上正本證明與原本無異
如不服本裁定應於送達後5日內向本院提出抗告狀
                                書記官  謝涵妮
中　　華　　民　　國　　111 　年　　6 　　月　　6 　　日